臺灣臺北地方法院刑事判決　　　　　　　100年度訴字第126號
公　訴　人　臺灣臺北地方法院檢察署檢察官
被　　　告　葉秀敏
上列被告因毒品危害防制條例案件，經檢察官提起公訴（99年度
毒偵字第4247號），因被告於準備程序中，就被訴事實為有罪之
陳述，經本院合議庭裁定由受命法官獨任行簡式審判程序，判決
如下：
    主  文
葉秀敏施用第一級毒品，處有期徒刑柒月。又施用第二級毒品，
處有期徒刑肆月；扣案如附表編號(一)、(二)所示之物均沒收銷燬之
、如附表編號(三)所示之物沒收之。應執行有期徒刑拾月。扣案如
附表編號(一)、(二)所示之物均沒收銷燬之、如附表編號(三)所示之物
沒收之。
    事  實
一、葉秀敏前因於民國98年11月及99年2 月間之施用第一、二級
    毒品案件，經臺灣板橋地方法院以99年度毒聲字第34號裁定
    送觀察、勒戒後，認無繼續施用傾向，於99年7月7日停止其
    處分之執行而出所，並由臺灣板橋地方法院檢察署檢察官於
    99 年7月8日以99年度毒偵緝字第369號為不起訴處分確定。
    詎其仍不知悛悔，明知海洛因、甲基安非他命，分別係毒品
    危害防制條例第2條第2項第1款、第2款所明定之第一、二級
    毒品，不得持有及施用，竟基於施用第一級毒品海洛因之犯
    意，於99年12月7日下午1時20分許，為警採尿前回溯26小時
    內某時，在其位於新北市○○區○○路1段51號5樓住處內，
    以將海洛因摻入香菸點燃吸食之方式，施用第一級毒品海洛
    因乙次。又基於施用第二級毒品甲基安非他命之犯意，於同
    月6 日晚間10時許，在其上址住處內，將甲基安非他命置於
    玻璃球吸食器內以火燒烤而吸食所產生之煙霧方式，施用第
    二級毒品甲基安非他命乙次（起訴書誤載為安非他命）。嗣
    於99年12月7日（起訴書誤載為99年9月7日，經公訴檢察官
    當庭更正）上午9時45分許，在臺北市○○區○○路4段755
    號前，因形跡可疑為警盤查，並當場扣得如附表所示之第二
    級毒品甲基安非他命1包、玻璃球吸食器2個（均內含量微無
    法磅秤之甲基安非他命殘渣）及吸食器1 組，迨於員警經葉
    秀敏同意後採集其尿液送驗，結果呈現嗎啡、甲基安非他命
    陽性反應，乃查悉上情。
二、案經臺北市政府警察局松山分局報告臺灣臺北地方法院檢察
    署檢察官偵查起訴。因葉秀敏於準備程序中，就被訴事實為
    有罪之陳述，經本院合議庭裁定由受命法官獨任行簡式審判
    程序。
    理  由
壹、程序方面：
一、本件被告葉秀敏所犯為毒品危害防制條例第10條第1項、第2
    項之罪，核屬刑事訴訟法第273 條之1第1項所定死刑、無期
    徒刑、最輕本刑為3 年以上有期徒刑以外之罪，亦非高等法
    院管轄之第一審案件，其於準備程序中，就前揭被訴事實為
    有罪之陳述，經法官告知簡式審判程序之旨，並聽取其與公
    訴人之意見後，本院認無不得或不宜改依簡式審判程序進行
    之處，爰依刑事訴訟法第273 條之1第1項之規定，裁定本件
    行簡式審判程序，是本件之證據調查，依刑事訴訟法第273
    條之2規定，不受同法第159條第1項、第161條之2、第161條
    之3、第163條之1及第164條至第170條規定之限制。
二、第按施用第一、二級毒品為犯罪行為，毒品危害防制條例第
    10條第1項、第2項分別定有處罰明文。故施用第一、二級毒
    品者，依前揭規定本應科以刑罰。惟基於刑事政策，對合於
    一定條件之施用者，則依同條例第20條、第23條之規定，施
    以觀察、勒戒及強制戒治之保安處分。又毒品危害防制條例
    於92年7月9日修正公布，自93年1月9日施行，其中第20條、
    第23條將施用毒品之刑事處遇程序，區分為「初犯」及「5
    年內再犯」、「5 年後再犯」。依其立法理由之說明：「初
    犯」，經觀察、勒戒或強制戒治後，應為不起訴處分或不付
    審理之裁定；經觀察、勒戒或強制戒治執行完畢釋放後，「
    5 年內再犯」者，因其再犯率甚高，原實施之觀察、勒戒及
    強制戒治既已無法收其實效，爰依法追訴或裁定交付審理。
    至於經觀察、勒戒或強制戒治執行完畢釋放後，「5 年後再
    犯」者，前所實施之觀察、勒戒或強制戒治已足以遮斷其施
    用毒品之毒癮，為期自新及協助其斷除毒癮，仍適用「初犯
    」規定，先經觀察、勒戒或強制戒治之程序。從而，依修正
    後之規定，僅限於「初犯」及「5年後再犯」2種情形，始應
    先經觀察、勒戒或強制戒治程序。查本件被告前因於98年11
    月及99年2 月間之施用第一、二級毒品案件，經臺灣板橋地
    方法院以99年度毒聲字第34號裁定送觀察、勒戒後，認無繼
    續施用傾向，於99年7月7日停止其處分之執行而出所，並由
    臺灣板橋地方法院檢察署檢察官於99年7月8日以99年度毒偵
    緝字第369號為不起訴處分確定之事實，有臺灣高等法院被
    告前案紀錄表在卷可稽（見本院卷第222頁至第225頁），是
    被告前因施用毒品案件，經觀察、勒戒出所後5 年內再為本
    件施用毒品之犯行，揆諸前揭規定及說明，應認被告本件施
    用毒品案件自應予依法追訴處罰，合先敘明。
貳、實體方面：
一、上揭犯罪事實，業據被告於本院審理中坦承不諱（參本院卷
    第213頁反面、第217頁反面、第220頁），且有自願受搜索
    同意書、臺北市政府警察局搜索扣押筆錄及扣押物品目錄表
    、臺北市政府警察局松山分局查獲涉嫌毒品危害防制條例毒
    品初步鑑驗報告書及毒品初步檢驗圖片說明表、贓證物相片
    附卷可稽（見毒偵卷第10頁至第14頁、第19頁、第20頁至第
    22頁）；而被告遭查獲時所採得之尿液經送請臺灣尖端先進
    生技醫藥股份有限公司以GC/MS 氣相層析質譜儀法確認檢驗
    後，確呈甲基安非他命、嗎啡陽性反應，濃度各高達36,680
    ng/ml、5,625ng/ml ，此有臺北市政府警察局偵辦毒品案件
    尿液檢體委驗單及臺灣尖端先進生技醫藥股份有限公司出具
    之濫用藥物檢體檢報告在卷可按（見毒偵卷第44頁至第45頁
    、第55頁至第56頁）；另如附表編號(一)所示扣案之毒品1包
    ，經鑑驗證實為第二級毒品甲基安非他命無訛，復有交通部
    民用航空局航空醫務中心99年12月20日航藥鑑字第0000000
    號毒品鑑定書在卷足佐（見毒偵卷第47頁、第57頁），則本
    件被告於上開時、地所施用者，應為第二級毒品甲基安非他
    命無疑，是起訴書犯罪事實欄所載「安非他命」，應屬有誤
    ，應予更正。綜上，被告上開任意性自白，核與事實相符，
    應堪採信。從而，本案事證明確，被告犯行均堪以認定，均
    應予依法論科。
二、按海洛因、甲基安非他命，分別係毒品危害防制條例第2條
    第2項第1款、第2款所明定之第一級毒品、第二級毒品，不
    得非法持有、施用。然被告非法持有海洛因、甲基安非他命
    後，復先後加以施用，是核其所為，係犯毒品危害防制條例
    第10條第1項之施用第一級毒品、同法第10條第2項之施用第
    二級毒品罪。被告持有第一、二級毒品之低度行為，已為施
    用之高度行為所吸收，不另論罪。被告所犯施用第一級毒品
    、第二級毒品犯行，犯意各別、罪名有異，應分論併罰。爰
    審酌被告前有多次觸犯施用毒品之犯行，雖經觀察、勒戒之
    執行後，仍未能斷戒施用毒品惡習，出所未及半年，即又先
    後施用第一級毒品海洛因、第二級毒品甲基安非他命，顯見
    其戒治意志不堅，缺乏勒戒動機，且被告犯後即遭檢察官為
    限制住居之處分，然經本院多次合法傳拘，仍均無正當理由
    不到庭，嗣經本院發布第2次通緝後始到案及坦承施用第一
    級毒品海洛因之犯行（參本院卷第198頁反面），足徵其犯
    後態度不佳，是其所為自應予以嚴懲，參以被告所犯屬自我
    危害行為，未造成他人具體危害，暨衡諸其犯罪動機、目的
    、手段、素行、國中肄業之智識程度、已無業半年之生活狀
    況等一切情狀，分別量處如主文所示之刑，並定其應執行之
    刑，以示懲儆。末查，扣案如附表編號(一)所示被告所有之甲
    基安非他命1包（淨重0.714公克、驗餘淨重0.7138公克），
    經檢出含有第二級毒品甲基安非他命成分乙節，有交通部民
    用航空局航空醫務中心99年12月20日航藥鑑字第0000000號
    毒品鑑定書附卷可參（見毒偵卷第47頁、第57頁）；而包裹
    該毒品之包裝袋1 只，及供被告施用毒品所使用之如附表編
    號(二)所示玻璃球吸食器2 個，其內均應含有殘餘之微量第二
    級毒品甲基安非他命，此亦有被告99年12月7 日警詢筆錄、
    毒品初步檢驗圖片說明表在卷為憑（見毒偵卷第7 頁、第21
    頁），且以現今所採行之鑑驗方式，該物品上仍會殘留微量
    毒品而無法將之完全析離，是前開物品均應依毒品危害防制
    條例第18條第1 項前段規定宣告沒收銷燬之；至於鑑驗耗損
    部分，既已驗畢用罄滅失，自不另諭知沒收銷燬。又扣案如
    附表編號(三)所示之吸食器1 組（未使用），為被告所有，預
    備供被告施用第二級毒品甲基安非他命所用之物，此亦經被
    告於99年12月7日警詢時所自承（見毒偵卷第7頁），自應依
    刑法第38條第1項第2款併予宣告沒收。爰就前開扣案物品均
    於被告所犯施用第二級毒品之宣告刑下為沒收銷燬、沒收之
    諭知。
據上論斷，應依刑事訴訟法第284條之1、第273條之1第1項、第2
99條第1項前段，毒品危害防制條例第10條第1項、第2項、第18
條第1項前段，刑法第11條前段、第51條第5款、第38條第1項第2
款，判決如主文。
本案經檢察官曹哲寧到庭執行職務。
中    華    民    國   100    年    12    月    12    日
                      刑事第一庭  法  官  周玉琦
以上正本證明與原本無異。
如不服本判決應於收受送達後10日內向本院提出上訴書狀，並應
敘述具體理由；其未敘述上訴理由者，應於上訴期間屆滿後20日
內向本院補提理由書（均須按他造當事人之人數附繕）「切勿逕
送上級法院」。
                                  書記官  謝貽婷
中    華    民    國   100    年    12    月    12    日
附錄本案論罪科刑法條全文：
毒品危害防制條例第10條
施用第一級毒品者，處 6 月以上 5 年以下有期徒刑。
施用第二級毒品者，處 3 年以下有期徒刑。
附表：
┌──┬──────┬──────┬──┬───────────┬──────┬──────┐
│編號│扣押物品名稱│  扣押物品  │數量│       鑑驗結果       │ 沒收之依據 │   備註     │
│    │            │  清單編號  │    ├─────┬─────┤            │            │
│    │            │            │    │  重量    │   成分   │            │            │
├──┼──────┼──────┼──┼─────┼─────┼──────┼──────┤
│ (一) │第二級毒品甲│本院100年度 │壹包│淨重零點柒│含有第二級│毒品危害防制│交通部民用航│
│    │基安非他命  │刑保管字第16│（含│壹肆公克，│毒品甲基安│條例第18條第│空局航空醫務│
│    │            │1號（本院卷 │包裝│驗餘淨重零│非他命成分│1項前段。   │中心99年12月│
│    │            │第11頁）    │袋壹│點柒壹捌│。        │            │20日航藥鑑字│
│    │            │            │只）│公克。    │          │            │第0000000號 │
│    │            │            │    │          │          │            │毒品鑑定書（│
│    │            │            │    │          │          │            │見毒偵卷第47│
│    │            │            │    │          │          │            │頁、第57頁）│
├──┼──────┼──────┼──┼─────┴─────┼──────┼──────┤
│ (二) │毒品器具（玻│本院100年度 │貳個│吸食器內面含有殘餘之微│毒品危害防制│被告99年12月│
│    │璃球）      │刑保管字第64│    │量第二級毒品甲基安非他│條例第18條第│7日警詢筆錄 │
│    │            │5號編號2（本│    │命。                  │1項前段。   │、毒品初步檢│
│    │            │院卷第42頁）│    │                      │            │驗圖片說明表│
│    │            │            │    │                      │            │（見毒偵卷第│
│    │            │            │    │                      │            │7頁、第21頁 │
│    │            │            │    │                      │            │）          │
├──┼──────┼──────┼──┼───────────┼──────┼──────┤
│ (三) │吸食器（未使│本院100年度 │壹組│無。                  │刑法第38條第│被告99年12月│
│    │用）        │刑保管字第64│    │                      │1項第2款。  │7日警詢筆錄 │
│    │            │5號編號1（本│    │                      │            │（見毒偵卷第│
│    │            │院卷第42頁）│    │                      │            │7頁）       │
└──┴──────┴──────┴──┴───────────┴──────┴──────┘